【裁判字號】    92,勞訴,23
【裁判日期】    921113
【裁判案由】    給付資遣費
【裁判全文】
臺灣高雄地方法院民事判決                          九十二年度勞訴字第二三號
    原      告  乙○○
    訴訟代理人  阮文泉律師
    送達代收人  甲○○
    被      告  高雄區中小企業銀行股份有限公司
                            設.
    法定代理人  丙○○      住.
    訴訟代理人  丁○○      住.
                戊○○      住.
右當事人間給付資遣費事件，於民國九十二年十月二十八日言詞辯論終結，本院判決
如左：
    主    文
被告應給付原告新台幣壹佰柒拾伍萬柒仟捌佰貳拾柒元，及自民國九十二年一月二十
六日起至清償日止，按週年利率百分之五計算之利息。
原告其餘之訴駁回。
訴訟費用由被告負擔。
本判決第一項於原告以新台幣陸拾萬元為被告供擔保後，得予假執行。
原告其餘假執行之聲請駁回。
    事實及理由
一、按訴訟中有犯罪嫌疑牽涉其裁判者，法院得在刑事訴訟終結前，以裁定停止訴訟
    程序，民事訴訟法第一百八十三條定有明文。所謂訴訟中有犯罪嫌疑牽涉其裁判
    ，得命在刑事訴訟終結以前，中止訴訟程序，係指該犯罪嫌疑，確有影響於民事
    訴訟之裁判，非俟刑事訴訟解決，其民事訴訟即無由或難於判斷者而言（最高法
    院四十三年台抗字第九五號判例參照）。被告公司經財政部委由中央存款保險股
    份有限公司（以下簡稱中央存保公司）金融檢查後，移請台灣高等法院檢察署（
    以下簡稱台灣高檢署）偵辦之核貸放款案，原告參與核課如附表所示二宗，其有
    無涉犯背信等罪嫌，固影響被告公司於本件得否行使抵銷權，惟本院已就該二宗
    貸放案件與本件相關部分進行調查，並命兩造攻防、辯論、提出證據資料，而足
    為認定事實之依據，並無非俟刑事訴訟解決，即無由或難於判斷之情形，從而，
    本件無停止訴訟程序之必要，先予敘明。
二、原告主張：原告自民國六十七年十二月一日起至九十一年十一月十五日止，任職
    於被告公司，被告公司為因應虧損、精簡人員，而由董事會決議通過並實施「高
    雄區中小企業銀行員工自願離職辦法」，凡自願離職員工，由被告公司給付資遣
    費，其基數則依勞動基準法（以下簡稱勞基法）之規定計算。原告本於該辦法之
    規定，於九十年十二月三十一日提出自願離職之申請，經被告公司核定於九十一
    年十一月十一日自願資遣生效。原告任職於被告公司二十三年十一個月，依勞基
    法第十七條規定，被告公司應給付原告二十三又十二分之十一個月之資遣費，而
    原告於離職前六個月之平均工資為每月新台幣（以下同）七萬三千四百九十八元
    ，依此計算，被告公司應給付予原告之資遣費合計為一百七十五萬七千八百二十
    七元，惟被告公司遲不給付，經原告催告被告公司至遲應於九十二年一月二十五
    日前給付，被告公司仍未履行。爰依兩造間契約之法律關係，請求被告公司給付
    上述資遣費等語。並聲明：(1)被告應給付原告一百七十五萬七千八百二十七元，
    及自九十二年一月二十五日起至清償日止，按週年利率百分之五計算之利息。(2)
    原告願供擔保請准宣告假執行。(3)訴訟費用由被告負擔。
三、被告則以：原告於附表所示二宗貸放案初貸時，為被告公司儲蓄部之貸放課長，
    其明知該二宗申貸案之還款來源有問題，卻仍將之轉呈總行，而獲貸放，有故意
    或過失，致被告公司分別受有一千七百三十萬八千五百八十五元（編號一部分）
    、三千七百七十八萬八千五百五十六元（編號二部分）之損害，被告自得請求原
    告於上開額度範圍內，負債務不履行之損害賠償責任，並以之與本件請求相抵銷
    等語，資為抗辯。並聲明：(1)原告之訴駁回。(2)訴訟費用由原告負擔。
四、兩造不爭之事實：
（一）原告自六十七年十二月一日起至九十一年十一月十五日止任職於被告公司。
（二）被告公司於九十年十二月十七日公告實施經董事會決議通過之「高雄區中小企
      業銀行員工自願離職辦法」，其中第四條規定「未達自請退休資格人員提出自
      願離職申請者，其資遣費基數依照勞基法之規定計算」；原告依該辦法提出自
      願離職申請，經被告公司核定於九十一年十一月十一日生效。
五、原告主張被告公司應依上開辦法給付資遣費予其之事實，被告公司未予否認，惟
    以前揭情詞置辯，是以，本件所應審究者，在於被告公司對原告有無債務不履行
    之損害賠償請求權存在？經查：
（一）被告公司固提出台灣高檢署九十二年一月十五日檢紀宙字第一二０五號函暨附
      表所示貸款二宗之相關資料為證。惟原告於附表所示二宗貸款初貸時，係被告
      公司所屬儲蓄部之貸放課長，此有原告之員工經歷卡在卷可按，且為兩造所不
      爭。又金融機構處理授信業務通常以對借款戶（People）、資金用途（Pur-
      pose）、還款來源（Payment）、債權保障（Protection）、授信展望（per-
      spective）等五方面之綜合評估作為核貸與否之判斷基礎（即通稱之5P原則）
      ，而依被告公司初貸前對附表所示借款人所為之徵信報告，除稍提及「依數據
      顯示其財務結構欠理想，短期償債能力略低，七十九年營收及純益率為負成長
      」外，就借款戶、資金用途、債權保障、授信展望等四方面均無任何負面評價
      ，並認借款人以提供不動產設定抵押及連帶保證人三人之方式，即可加強債權
      保證並降低風險，此有徵信報告表四紙在卷可稽，而附表所示借款人已依被告
      公司要求提供不動產設定抵押權，並提供連帶保證人各三名，有超過授權限額
      審議申請書二件附卷可按，而上述擔保品，嗣經被告公司稽核室及中央存保公
      司檢查結果，均無高估其重置價值或市場價值之情形，此亦據被告公司自承在
      卷（九十二年九月二十五日言詞辯論筆錄），據上，則原告依上開報告表及擔
      保品提供情形綜合判斷，簽批擬准貸放、轉呈總行，尚難認有何故意或過失可
      言。
（二）其次，依上開徵信報告表所載，韓一館石頭火鍋專賣店於七十七年度至七十九
      年度之營業額依序為一千零九萬元、一千三百五十三萬八千元、一千二百二十
      六萬六千元，盈餘則分別為八十萬八千元、一百零八萬三千元、九十八萬一千
      元，是足見該被告所謂七十九年營收及純益率為負成長，係與該借款人上一年
      度營業額及盈餘比較之結果，以借款人該年度之盈收仍有九十八萬元餘之多，
      尚難遽認其還款之資金來源不充分。又查，侯文科七十九年度之綜合所得為一
      百零四萬四千零七十八元，此有所得稅稅額證明書在卷可按，惟該借款人經營
      之關係企業甚多，諸如台南市超越食品開發有限公司、台中市汽車商旅館、東
      興發營造、高輝營造等，此觀諸上開徵信報告表明甚，是亦難認該借款人無其
      他收入來源，而推認其貸款額度與收入不相當，或清償能力不足。況且，附表
      所示二宗貸款自初貸後至八十七年十月間皆正常繳納本息，嗣因借款人死亡而
      未續予繳付等情，亦為兩造所不爭，職是，以借款人自初貸後，尚正常還款長
      達七年，益徵其並無償債能力不足之情形。據上，附表二宗貸款之還款來源既
      不能認為有缺欠，即無從推認原告將該等申貸案轉呈總行審核有何履約上之過
      失。
（三）再者，依被告公司七十九年十二月二十六日第五屆第六次董事會決議通過之授
      權融資辦法及授權融資額度表，被告公司授權各營業單位經理、副理、襄理及
      辦事處主任、副主任、總行審查部經理、副總經理、總經理、副董事長、董事
      長、常務董事會，在指定範圍內對各類授信案件自行核貸，而企業戶擔保授信
      如超過二千五百萬元，個人擔保授信如超過五千萬元，分別由總經理、常務董
      事會核貸，此有上開辦法及額度表在卷可稽。而附表編號一為企業戶授信，額
      度合計為二千五百萬元，附表編號二為個人授信，額度合計為六千二百萬元，
      依上開說明，需分別至總經理、常務董事會等層級始得核貸，且該二宗貸款實
      際上經層轉襄理、經理或總經理，最終均經提請被告公司之大額授信審議委員
      會決議後，方准予放款，亦有超過授權限額審議申請書二件在卷可稽。據上，
      原告既無核貸之權限，僅就貸放與否擬具初步之意見，且附表二宗貸款案經被
      告公司之襄理、經理、總經理，甚或大額授信審議委員會層層審議，均不曾為
      否決放款之批示或決議，是縱認被告公司就該二宗貸放案有高額債權未能收回
      之情形，亦不應以原告為歸責之對象。何況，附表編號一、二貸款初貸之期限
      分別為一年、二年，嗣經多次展期續約，最後展期日係八十六年七月及十一月
      ，而原告於八十四年一月一日起即已轉調被告公司稽核室，而未再參與該二宗
      貸款續約時之審核工作，此有上開員工經歷卡及貸款相關資料在卷可憑，且為
      兩造所不爭，是更無從令原告就未經其重為審認、評估之貸款案負擔責任。
（四）綜上所述，附表所示二宗貸款尚有高額債權未能收回，無從歸責於原告，被告
      公司對原告並無債務不履行之損害賠償請求權，自無對本件請求行使抵銷權之
      餘地。
六、次查，原告未達退休年齡，依被告公司公告實施之「高雄區中小企業銀行員工自
    願離職辦法」申請自願離職，經被告公司核准生效，依上開辦法第四條規定，得
    依勞基法之規定計算資遣費。而按雇主... 應依左列規定發給勞工資遣費：一、
    在同一雇主之事業單位繼續工作，每滿一年發給相當於一個月平均工資之資遣費
    。二、依前款計算之剩餘月數，或工作未滿一年者，以比例計給之，未滿一個月
    者以一個月計，勞基法第十七條定有明文。又按平均工資係指計算事由發生之當
    日前六個月內所得工資總額除以該期間之總日數所得之金額，此為勞基法第二條
    第四款所明定，而勞基法第十七條所稱一個月平均工資係指依同法第二條第四款
    挸定計算所得之平均工資乘以計算期間每月之平均日數，等於事故前六個月工資
    總額直接除以六，此有行政院勞工委員會於八十三年四月九日台（83）勞動二字
    第二五五六四號函可資參照。原告任職被告公司之年資為二十三年又十一個月，
    此為兩造所不爭，依勞基法第十七條規定，得領取二十三又十二分之十一個基數
    之資遺費。而原告於離職前六個月（即九十一年五月至十月）之薪資，九十一年
    五月至九月均為七萬三千八百三十二元，九十一年十月則為七萬一千八百三十二
    元，合計為四十四萬零九百九十二元，此有原告之薪資表、受領清冊各一件在卷
    可按，則原告之月平均工資即為七萬三千四百九十八元（440,992/6=73,498，元
    以下捨去）。依此計算，原告得請領之資遣費為一百七十五萬七千八百二十七元
    （73,498x(23+11/12)=1,757,827，元以下捨棄）。
七、從而，原告依兩造契約之法律關係，請求被告給付一百七十五萬七千八百二十七
    元，洵屬有據，應予准許。末按，給付無確定期限者，債務人於債權人得請求給
    付時，經其催告而未為給付，自受催告時起，負遲延責任；前項催告定有期限者
    ，債務人自期限屆滿時起負遲延責任；又應負利息之債務，其利率未經約定，亦
    無法律可據者，週年利率為百分之五，民法第二百二十九條第一項、第三項、第
    二百零三條分別定有明文，原告經被告公司核准自九十二年十一月十一日起離職
    ，自當日起即得請求被告公司依約給付資遣費，被告公司遲未給付，經原告於九
    十二年一月十七日發函限其於同年一月二十五日前給付，而仍未給付，依上開規
    定，自應從該期限屆滿時起負遲延責任，則原告請求被告公司就上開款項給付自
    九十一年一月二十六日起至清償日止，按週年利率百分之五計算，洵屬有據，應
    予准許，至其逾此範圍利息之請求，非屬正當，應予駁回。
八、原告陳明願供擔保請准宣告假執行，就上述准許部分，核無不合，爰酌定相當擔
    保金額准許之；至上述駁回部分，其假執行之聲請已失所依附，應予駁回。
九、兩造其餘攻擊防禦方法，無礙本件勝負之判斷，爰不一一論敘，附此敘明。
十、結論：原告之訴為一部有理由，一部無理由，依民事訴訟法第七十九條、第三百
    九十條第二項，判決如主文。
中      華      民      國    九十二    年    十一    月    十三        日
                                    台灣高雄地方法院民事第一庭
~B法      官  甯  馨
右為正本係照原本作成。
如對本判決上訴，須於判決送達後廿日內向本院提出上訴狀
中      華      民      國    九十二    年    十一    月    十三        日
~B法院書記官  林麗文
附表：
 ┌──┬──────────┬──────┬────┬──────────┬────┬───────────┐
 │編號│  借    款    人    │  貸放金額  │ 初貸日 │ 最後貸放起迄日期   │  最後  │    現欠款總額        │
 │    │                    │  (新台幣)  │        │                    │ 繳息日 │     (新台幣)         │
 ├──┼──────────┼──────┼────┼──────────┼────┼───────────┤
 │ １ │                    │一千五百萬元│80.05.24│ 86.07.05至87.05.24 │87.10.05│                      │
 │    │韓一館石頭火鍋專賣店├──────┼────┼──────────┼────┤二千三百二十三萬三千元│
 │    │（負責人侯文科）    │一千萬元    │80.05.24│ 86.07.07至91.07.07 │87.10.07│                      │
 ├──┼──────────┼──────┼────┼──────────┼────┼───────────┤
 │ ２ │                    │一千二百萬元│79.06.29│ 86.11.05至87.08.31 │87.10.20│                      │
 │    │侯文科              ├──────┼────┼──────────┼────┤六千二百六十一萬六千元│
 │    │                    │四千萬元    │80.05.24│ 86.07.05至87.05.24 │87.10.05│                      │
 │    │                    ├──────┼────┼──────────┼────┤                      │
 │    │                    │一千萬元    │80.05.24│ 86.07.05至87.05.24 │87.10.05│                      │
 └──┴──────────┴──────┴────┴──────────┴────┴───────────┘


司法院資訊處製作；財團法人民間司法改革基金會備份。
